【裁判字號】    92,台上,1429
【裁判日期】    920320
【裁判案由】    違反著作權法
【裁判全文】
最高法院刑事判決                              九十二年度台上字第一四二九號
    上訴人  台灣高等法院檢察署檢察官
    被  告  甲○○
    選任辯護人  顏火炎律師
右上訴人因被告違反著作權法案件，不服台灣高等法院中華民國九十年五月十七日第
二審判決（八十九年度上訴字第四０七一號，起訴案號：台灣士林地方法院檢察署八
十八年度偵字第一一０二七號），提起上訴，本院判決如左：
    主  文
上訴駁回。
    理  由
按刑事訴訟法第三百七十七條規定，上訴於第三審法院，非以判決違背法令為理由，
不得為之。是提起第三審上訴，應以原判決違背法令為理由，係屬法定要件。如果上
訴理由狀並未依據卷內訴訟資料，具體指摘原判決不適用何種法則或如何適用不當，
或所指摘原判決違法情事，顯與法律規定得為第三審上訴理由之違法情形，不相適合
時，均應認其上訴為違背法律上之程式，予以駁回。本件檢察官上訴意旨略稱：(一)被
告甲○○自稱民國八十六年三月接受系爭侵害著作權圖樣之訂單，同年十月間已包裝
外銷，惟據證人江榮華於九十年二月十二日於庭訊提出開立予被告之發票，日期為八
十六年十月四日，同時證稱：發票日期與出貨日期同一，一般訂貨均在出貨前四十五
天。以此推知，被告向證人江榮華訂貨之期間應為八十六年八月中旬，復參八十八年
六月十六日，被告於台灣士林地方法院檢察署庭訊時（詳見偵查卷第四九頁）辯稱：
「……四、五月開始當時還未包裝，是到七、八月時日本客戶設計好，我再委託包裝
公司做出這樣子之圖樣」，二者證詞相吻合。益證，系爭著作權圖樣絕非如被告所述
，係於八十六年三月即自日本客戶處取得，再者，窺觀日本證人之證詞，始終未證明
其所交付之圖樣究自何人、何時、何地所設計，實難證明該設計確實來自日本而非被
告的仿冒。又證人高建勳雖結證，系爭著作權圖樣為被告於八十六年三月取得，然其
證詞前後矛盾，就指示之方式：被告聲稱係以手寫或親自到公司口頭講的（詳見偵查
卷第十五頁），惟該證人卻稱：他們有寄磁片給我，就照磁片叫出來去製作（詳見第
一審卷第七八頁）。再者，該證人對於磁片之交付，初證稱：本件我是在八十六年三
月初到被告公司拿磁片，……」，同日卻反覆另證稱：「……請被告拿磁片過來（詳
見第一審卷第七九頁）。」。再證人江榮華於第一審證稱：被告與告訴人下訂單之時
間差不多，第一台樣品打給誰忘記了（詳見第一審卷第八二頁），於原審九十年二月
十二日庭訊，在告訴人之詰問下，方提出日期為八十六年十月四日之發票，同時證稱
：發票日期與出貨日期同一，一般訂貨均在出貨前四十五天。前後關於兩造訂貨的期
間證詞不一。查江榮華於第一審遲不願交代與告訴人間交易往來明細，而於原審庭訊
乃在告訴人詰問下方有上開稱述，並提出發票證據，其可信度自然高於第一審自由陳
述之證詞，原審判決逕採第一審之證詞，復未說明其心證形成之理由，有違經驗法則
之判決違法事由。另日本國人田村晃康就系爭著作權之創作，根本未予證明，著作權
之出處，亦毫無交代。對於系爭著作權之過程、創作之時期不盡知悉，卻能明白說明
其交付電腦磁片之時期（註：此為被告所列證人之特色，關於交易內容之陳述矛盾互
見，卻能一致清楚交付三月交磁片的過程）。該等證詞實無可採，況證人江榮華及高
建勳之證詞顯然前後矛盾，何僅採酌其部分證詞，原審判決就其心證形成之理由未加
說明，即採取該證人其後有利於被告之證言，以為無罪判決之依據，顯與自由判斷之
意義有違。(二)證人江榮華於第一審庭訊中證稱：「……告訴人的彩盒在雜誌上有廣告
，所以他的彩盒可以隨處就看到了，……」（詳見第一審卷第八二頁），在原審九月
二十二日庭訊中亦證稱：工廠是開放的，沒有管理，被告有機會接觸告訴人之彩盒云
云。而被告被查扣之運動器材包裝盒一百五十張與系爭著作權圖樣、文字完全相同，
復參以證人江榮華對告訴人、被告兩造有所接觸之證詞，實不難認定被告確有抄襲之
嫌。退萬步言，縱如被告所言，初始受委託製造系爭圖樣之運動器材包裝盒，並不知
有侵害之事實。然則，其與告訴人同向一處廠商訂購商品，並均需將包裝盒送至該廠
商處，而該廠商又未管制其廠房現場，在被告可以自由進出的情況下，被告真有不知
告訴人系爭著作權圖樣之理？更何況中華民國美術設計協會就此亦曾函證稱：系爭著
作權圖樣與被告仿品圖樣在異時異地，不同的設計者，依常理判斷，幾乎不可能設計
相同之圖形，原審法院不採上開證詞，認定被告有侵害告訴人系爭著作權之故意，復
未就上開情事說明其所認定被告無侵害故意之心證形成理由，難謂無違經驗法則之判
決違法事由。(三)原判決末述證人江榮華證稱：未提供彩盒予被告，有拿一個空白紙盒
給他們，讓他們知道尺寸等語（見第二審卷第八二頁），而認被告所稱：包裝盒由江
榮華提供乙節，係指包裝和尺寸，而非產品包裝盒文字及產品設計圖形云云，惟詳查
被告當庭應訊之筆錄全文：「……至於包裝盒是江榮華提供給我們，我們覺得不錯，
提供給客人看，客人覺得不錯，我們就接受客人訂單……」（詳見第一審卷第一九頁
），倘果依原判決所述，證人江榮華所提出之紙盒為空白盒僅供尺寸參考者，被告會
覺得不錯？被告之客人也覺得不錯？換言之，告訴人於原審亦曾提出證明，江榮華之
所有交易客戶僅有告訴人與被告使用彩盒形式包裝，江榮華何來空白紙盒提供？再者
，所提供者為空白紙盒，而被告與被告之客戶均覺得「不錯」？原判決此判斷實不符
一般經驗法則，判決有違法之處云云。
惟查原審綜合其調查證據之結果，依憑證人日商田村晃康、證人高建勳、江榮華有利
於被告之部分證言，告訴人柏迪司克國際有限公司部分之指述、田村晃康所提出之電
腦磁片及經其簽名之訂購單等證據，採信被告所稱：伊受日本客戶田村晃康之委託而
印製本件系爭有氧漫步機圖樣著作權，不知有侵害告訴人之著作權之辯解，認被告並
無侵害告訴人之系爭有氧漫步機圖樣著作權之故意，尚難論以著作權法第九十一條第
二項意圖銷售而擅自重製他人著作之罪，第一審以被告之行為非出於故意。而著作權
法第九十一條之罪並無處罰過失之行為，諭知被告無罪之判決，於法並無不合，予以
維持，駁回檢察官在第二審之上訴，已詳述其證據取捨及判斷之理由。原判決所為論
述，核與卷證資料相符，從形式上觀察，並無違背法令之情形。按供述證據，前後雖
有差異或矛盾，事實審法院非不可本於經驗及論理法則，斟酌其他情形，作合理之比
較，定其取捨，其就供述證據之一部，認為真實者，予以採取，亦非法則所不許。因
之供述之證據前後縱有差異，事實審法院依憑前後之供述證據，斟酌其他證據，本於
經驗法則與論理法則，取其認為真實之一部，作為論斷之證據，自屬合法，不能謂所
為論斷與供述證據之部分不符，即指判決有證據上理由矛盾之違法。本件原審綜合被
告之辯解及證人先後之供述，斟酌其他證據，認被告並無侵害告訴人之系爭有氧漫步
機圖樣著作權之故意，尚難以著作權法第九十一條第二項之罪相繩，已在判決內詳述
其證據取捨及判斷之理由，核與證據法則並無違背，為其職權之適法行使，自不能指
為違法。上訴意旨所指各節，或於原判決之主旨不生影響之事項任意指摘，或為原審
已審酌論斷屬證據取捨及判斷之範疇，為其職權之適法行使，並無違背證據法則之情
形，核均非法律規定得為第三審上訴理由之違法情形。上訴意旨徒憑己意任意指摘，
應認其上訴為違背法律上之程式，予以駁回。
據上論結，應依刑事訴訟法第三百九十五條前段，判決如主文。
中      華      民      國    九十二    年      三      月     二十     日
                              最高法院刑事第八庭
                                  審判長法官  莊  登  照
                                        法官  洪  明  輝
                                        法官  黃  一  鑫
                                        法官  魏  新  和
                                        法官  林  秀  夫
      右正本證明與原本無異
                                              書  記  官
中      華      民      國    九十二    年      三      月    二十七    日


司法院資訊處製作；財團法人民間司法改革基金會備份。
